【裁判字號】    89,易,5197
【裁判日期】    901107
【裁判案由】    恐嚇取財
【裁判全文】
臺灣高雄地方法院刑事判決                        八十九年度易字第五一九七號
    公訴人  臺灣高雄地方法院檢察署檢察官
    被  告  乙○○
右列被告因恐嚇取財案件，經檢察官提起公訴（八十九年度偵字第一五五七一號），
本院判決如左：
    主  文
乙○○無罪。
    理  由
一、公訴起訴被告乙○○之犯罪事實為：「甲○○（乙○○之夫）先前違反毒品危害
    防制條例案件為警查獲，以為是丙○○報警為由，乃於民國八十九年七月八日下
    午二時許，夥同戊○○及另一不詳姓名之成年男子等三人，基於共同意圖為自己
    不法之所有之犯意，由戊○○駕駛車牌號碼ＹＩ－九八七一號紅色自小客車，搭
    載甲○○及該不詳姓名男子，一起到高雄市小港區○○○路五十五之三號丙○○
    之輪胎店，將丙○○載至高雄市小港區鳳鼻頭山區某處，由甲○○向丙○○恐嚇
    稱：伊已不爽了，伊已在山上挖好坑洞，要其拿出新台幣（下同）四萬五千元，
    否則，要將其活埋等語，致使丙○○心生畏懼而同意付款，嗣於八十九年七月十
    一日中午十二時三十分許，戊○○駕駛上開自小客車搭載甲○○及具有恐嚇取財
    犯意聯絡之丁○○及乙○○等四人，依約至高雄市○○區○○路與沿海一路交岔
    口附之安泰醫院前，欲向丙○○取款時，為警查獲，並在該自小客車上扣得開山
    刀乙把，而未能得逞」等情；公訴人據以認定被告乙○○有上開犯罪事實之證據
    ，係有（一）、被害人丙○○警訊及偵訊中之陳述。（二）、被告戊○○陳述於
    八十九年七月十日駕車搭載甲○○、丁○○與乙○○等語。（三）、被告秦平小
    與甲○○係為夫妻之情況，所以推論乙○○知悉甲○○要向丙○○索債之事等項
    。
二、按不能證明被告犯罪者，應諭知無罪之判決，為刑事訴訟法第三百零一條第一項
    所定明文；又刑法第二十八條規定之共同正犯，除該所謂共犯有共同實施犯罪行
    為者外，其就他人之行為要負共犯之責者，以有意思聯絡為要件，此有最高法院
    一九上字六九四號判例可稽。
    本案被告乙○○否認有公訴人起訴之前揭犯罪事實，其辯稱：我因為要到小港，
    所以順便與我丈夫同搭戊○○之車，我沒有參與要債行為等語。
    本院認為公訴所舉證據並不能證明被告乙○○前開犯罪，理由如次：
（一）依照被告丙○○於警訊及檢察官偵查之陳述，除了表示乙○○於八十九年七月
      十日有坐在ＹＩ－九八七一號自小客車內之情形外，並沒有表示被告乙○○有
      任何對其恐嚇取財之動作，此有警訊筆錄、檢察官偵查筆錄可稽。又本院為確
      認被告乙○○是否有於前揭時地對丙○○施以恐嚇取財之動作，或有助力於甲○○等被告，被害人丙○○係陳述當時被告乙○○僅坐在汽車內並未與其接觸
      等語，所以被告乙○○並未有於上開時地對丙○○有任何恐嚇取財動作，係可
      認定。至於前揭公訴人所舉被告戊○○之供述仍與丙○○之陳述要證事項同一
      ，亦即被告戊○○之陳述仍然僅能證明被告乙○○當時係乘坐在ＹＩ－九八七
      一號汽車之事實而已，尚未能證明乙○○有任何恐嚇取財動作之事實。
（二）公訴人以被告乙○○與另被告甲○○係為夫妻之情況，認為被告乙○○應該知
      悉甲○○要向丙○○要債之事實。姑不論被告乙○○辯稱其不知甲○○要債情
      事與否屬實，本院以為被告乙○○與甲○○雖有夫妻關係之情況，並不絕對要
      有知悉甲○○要債情事；再者，被告乙○○若係知悉甲○○有向丙○○要債情
      事，尚要證明被告乙○○對於其夫甲○○對被害人丙○○施以恐嚇取財之犯罪
      有所認識與意欲，否則被告乙○○縱然知悉其夫要向丙○○以恐嚇方式索債，
      但對甲○○之恐嚇取財行為並無由甲○○實施該犯罪之認識及意欲，被告乙○○仍無法因知悉其夫有要向丙○○要債而負共同恐嚇取財之責。即以前開被告
      乙○○與甲○○雖係夫妻，惟被告乙○○是否知悉甲○○要債，以及有否對甲○○犯罪有所識及意欲，均係假設情況而予推論而已，實質未有關聯之事證得
      以證明被告乙○○有該犯罪之認識與意欲。
（三）由於檢察官所舉證據並不能證明被告乙○○犯罪，本院亦查無得以證明被告乙○○有公訴人所訴之犯罪，應依前揭法律規定及判例說明諭知被告乙○○無罪
      之判決。
據上論斷，應依刑事訴訟法第三百零一條第一項，判決如主文。
中        華        民        國    九十  年          月                日
                                臺灣高雄地方法院刑事第三庭
                                      法  官  周志賢
右正本證明與原本無異。
如不服本判決，應於判決送達後十日內，向本院提出上訴狀。
                                      書記官  陳威志
中    華民    國      九十      年      十一      月      七      日


司法院資訊處製作；財團法人民間司法改革基金會備份。
